臺灣臺中地方法院刑事判決　　　　　　　　　　　　　九十年度易字第三三九五號
　　公　訴　人　台灣台中地方法院檢察署檢察官
　　被　　　告　丙○○
右列被告因違反動產擔保交易法案件，經檢察官提起公訴（九十年度偵緝字第四二七
號），本院判決如左：
    主  文
丙○○動產擔保交易之債務人，意圖不法之利益，將標的物遷移，致生損害於債權人
，處拘役貳拾日，如易科罰金，以參佰元折算壹日。
    事  實
一、丙○○於民國八十九年二月三日，以動產擔保交易附條件買賣分期付款之方式，
    向聲寶股份有限公司（以下簡稱聲寶公司）台中分銷店，購買型號為ＥＳ─一０
    三ＳＢＲ聲寶牌洗衣機一台，為動產擔保交易之債務人。雙方並簽訂附條件買賣
    契約書，約定總價款為新臺幣（下同）一萬五千二百元，分十期給付，每月一期
    ，除第一期款於立約時先行給付一千七百元外，餘款第二期至第十期則於立約之
    翌月起每月五日每期給付一千五百元，標的物存放地點為臺中市○○區○○路二
    四一號四樓之一，於前開價款未繳清前，前開洗衣機之所有權仍屬出賣人聲寶公
    司所有，買受人即丙○○僅得依約占有使用，不得任意遷移或為其他處分。詎丙
    ○○於聲寶公司交付前開洗衣機後，僅給付二期貨款共三千二百元後，即拒不繳
    納餘款，並意圖為自己不法之利益，於八十九年六、七月間，將該動產擔保交易
    標的物即前開洗衣機遷移而不知去向，致生損害於債權人聲寶公司。
二、案經聲寶股份有限公司訴由臺灣臺中地方法院檢察署檢察官偵查起訴。
    理  由
一、訊據被告丙○○對其於前揭時、地與告訴人訂立附條件買賣契約書購買前開洗衣
    機，並約定標的物存放地點及前開分期付款方式而僅繳付二期貨款未繳清前揭期
    款等事實固坦承不諱，惟矢口否認有何違反動產擔保交易法之犯行，並辯稱：其
    遷離前開動產擔保交易標的物存放地點之臺中市○○區○○路二四一號四樓之一
    租住處時，並未將前開標的物即洗衣機搬離前開處所，亦不知洗衣機下落；且其
    因信用卡停用，曾與告訴人聲寶公司職員聯絡請於下期繳款時通知其繳款，但告
    訴人公司並未聯絡，其係忘記付款云云。經查：
（一）前揭事實業據告訴人代理人甲○○於偵查中指訴綦詳，並經證人陳淳燁於偵查
      中結證屬實，復有附條件買賣契約書、債權憑證、應收明細查詢表等各一份附
      於偵查卷可稽。
（二）證人乙○○於本院訊問時雖證稱：「我認識被告差不多十年了，被告住過台中
      市○○路，是租來的房子，他後來向我表示他要離開台中，到北部去，請我保
      管一些衣物，他是用一般市售的透明保管置物箱包裝，他並沒有叫我保管洗衣
      機，我幫他將置物箱放到我的轎車裡面後，我就開車離開了，被告並沒有搭我
      的車，他正確的離開時間我不清楚，他是否有把鑰匙及門禁管制卡片交給管理
      員，我也不知道，被告當初曾經向我提過因為他爸爸生病，以及他的弟弟在北
      部，所以要暫時北上，被告之前曾經告訴我，要請我幫他作證，我去搬取衣物
      時，並沒有注意到洗衣機當時是否還在，但是我並沒有看到被告有將洗衣機搬
      離開的情形，被告衣物平常都是送洗，所以照理說他不會特別需要這台洗衣機
      ，所以就我對被告的瞭解，他應該不會把這台洗衣機一併搬走」等語（見本院
      九十年十二月二十一日訊問筆錄）。惟證人乙○○所稱被告應不會將洗衣機搬
      走等語，顯係其個人意見或推測之詞，依刑事訴訟法第一百六十條之規定，自
      不得作為證據。況其亦證稱當時未注意是否洗衣機還在，則其前開證詞尚難據
      為有利被告之認定。另參酌被告所承租前開動產擔保交易標的物存放地點之房
      東即證人陳淳燁結證稱被告搬走時並未留下前開標的物即聲寶洗衣機等事實（
      見台灣台中地方法院檢察署九十年偵緝字第四二七號卷第四一頁），堪認被告
      所辯洗衣機未搬離前開處所云云，並不足採。
（三）又被告與告訴人約定第二期至第十期之貨款應於立約之翌月起每月五日每期給
      付一千五百元，且前開附條件買賣契約書第九條其他約定條件第四款亦載明買
      受人即被告應於約定付款日期至指定地點繳款，此有前開契約書可憑；更參酌
      被告於本院審理時供稱當時約定至告訴人公司繳款等語（見本院九十一年一月
      十八日審判筆錄），顯見被告有依約於清償日至清償地繳款之義務；則被告辯
      稱其係因信用卡停用，曾與告訴人職員聯絡請於下期繳款時通知其繳款，但告
      訴人公司並未聯絡，其係忘記付款云云，亦不足採。
（四）被告未依約定時間、地點繳付前揭分期款項予告訴人，且於搬遷時將前開動產
      擔保交易標的物之洗衣機搬離約定之存放地點等事實，業如前述，則其遷移住
      居所未告知告訴人，反係於遷離後即未繳付期款，並將洗衣機搬離約定存放地
      點，使告訴人追索無門，在在均足證明其有不法利益之意圖甚明。
（五）綜上所述，被告所辯無非事後圖卸刑責之詞，不足採信。本件事證明確，被告
      犯行，洵堪認定。
二、核被告丙○○所為，係犯動產擔保交易法第三十八條之罪。爰審酌被告犯罪之動
    機、目的、手段，所生之危害及犯罪後猶飾詞卸責但已繳清全部價金之態度等一
    切情狀，量處如主文所示之刑，並諭知易科罰金之折算標準。按易刑標準有變更
    亦有刑法第二條第一項之適用，此有七十九年十二月四日七十九年度第三次刑事
    庭會議決議（三），二十四年七月總會決議（二）可供參考；查被告行為後，刑
    法第四十一條業於九十年一月四日修正，同年月十日公佈施行，並於同年月十二
    日生效，該條第一項修正為「犯最重本刑為五年以下有期徒刑以下之刑之罪，而
    受六個月以下有期徒刑或拘役之宣告，因身體、教育、職業、家庭之關係或其他
    正當事由，執行顯有困難者，得以一元以上三元以下折算一日，易科罰金。」，
    是被告犯罪後法律已有變更，雖本案被告所犯動產擔保交易法第三十八條之罪其
    法定刑度為三年以下有期徒刑、拘役或或科或併科六千元以下之罰金，依修正前
    刑法第四十一條之規定，原得易科罰金，惟刑法第四十一條既已修正如上，仍屬
    法律變更，依刑法第二條第一項前段之規定及前開二十四年七月總會決議（二）
    ，應依新法即適用修正後之規定，併此敘明。
三、據上論斷，依刑事訴訟法第二百九十九條第一項前段，動產擔保交易法第三十八
    條，刑法第二條第一項前段、第十一條前段、修正後刑法第四十一條第一項前段
    ，罰金罰鍰提高標準條例第一條前段、第二條，判決如主文。
中      華      民      國    九十一    年        一    月    二十五    日
                                  臺灣台中地方法院刑事第七庭
                                        法  官  陳  卿  和
右正本證明與原本無異。
如不服本判決，應於判決送達後十日內，向本院提出上訴狀。
                                        書記官
中      華      民      國    九十一    年        一    月    二十五    日
【附錄論罪科刑法條】
動產擔保交易法第三十八條：
動產擔保交易之債務人，意圖不法之利益，將標的物遷移、出賣、出質、移轉、抵押
或為其他處分，致生損害於債權人者，處三年以下有期徒刑、拘役或科或併科六千元
以下之罰金。
